【裁判字號】    95,訴緝,15
【裁判日期】    951017
【裁判案由】    強盜
【裁判全文】
臺灣嘉義地方法院刑事判決        九十五年度訴緝字第一五號
公  訴  人  臺灣嘉義地方法院檢察署檢察官
被      告  庚○○
                    號
                    （現另案於臺灣高雄看守所羈押中）
選任辯護人  汪玉蓮律師
上列被告因強盜案件，經檢察官提起公訴（九十三年度偵字第二
四三八、二七四六、三一六七號），本院判決如下：
    主  文
庚○○連續犯結夥強盜罪，處有期徒刑柒年肆月。
    事  實
一、庚○○（綽號「鳳梨」）與江明憲（綽號「麵線」）、蔡淵
    欽（綽號「阿欽」）、黃俊仁（綽號「小隻」）、范智喨（
    綽號「阿亮」）、甲○○（綽號「阿豪」，原名余仁豪，於
    民國九十三年五月二十七日更名）（上開五人均經本院判處
    罪刑在案）六人，於九十三年一月二十三日晚上，由蔡淵欽
    、庚○○二人先到位於嘉義市○○路上之「禾楓汽車旅館」
    ，然後分別聯絡江明憲、黃俊仁、范智喨及甲○○前來「禾
    楓汽車旅館」，其六人在該處飲酒後，因缺錢花用，即共謀
    強盜他人財物供己花用，庚○○先提議一起持玩具手槍幪面
    前往嘉義縣朴子市搶賭場，而甲○○則提議再到嘉義縣新港
    鄉南崙村崙仔一九○號其父親玩麻將之處所強盜賭資，其六
    人對於如何強盜之手段及地點謀劃既定後，蔡淵欽即吩咐江
    明憲前往嘉義市○○街市場購買四個頭套攜回汽車旅館，而
    庚○○則早已備妥三把玩具手槍（非槍砲彈藥刀械管制條例
    所管制之槍枝），其六人於準備周詳後，乃結夥三人以上，
    基於意圖為自己不法所有之概括犯意聯絡，連續為下列犯行
    ：
(一)由甲○○駕駛黑色自用小客車一輛（下稱Ａ車）前往新港鄉
    南崙村崙仔一九○號，觀察該處狀況，其餘五人則由庚○○
    駕駛車牌號碼二Ｕ－一六三八號之ＢＭＷ廠牌自用小客車一
    輛（下稱Ｂ車）、江明憲駕駛車牌號碼八Ｒ－四九七五號之
    白色自用小客車一輛（下稱Ｃ車）搭載蔡淵欽、黃俊仁、范
    智喨前往朴子欲強盜賭場，於翌日（二十四日）凌晨零時三
    十分許，其五人到達朴子某賭場外預備強盜，惟於尚未著手
    之際，即為看守賭場之人發現，乃未下手強盜。
(二)庚○○見該處無法下手強盜，乃與甲○○聯繫，斯時在嘉義
    縣新港鄉南崙村崙仔一九○號之甲○○即在電話中告知庚○○等人略以：伊父親現在嘉義縣新港鄉南崙村一九○號賭博
    ，可以前往該處，伊出去跟他們會合等語，庚○○等五人得
    知消息後，即駕車由嘉義縣朴子市○○○○路駛至嘉太工業
    區與甲○○會合，由甲○○駕車帶領其等將車輛駛至新港鄉
    某處堤岸，讓庚○○先將所駕駛之Ｂ車停放在該處，再由甲○○及江明憲分別駕駛Ａ車及Ｃ車載庚○○、蔡淵欽、黃俊
    仁、范智喨等人共同前往南崙村崙仔一九○號，待到達現場
    將車輛停在距離崙仔一九○號約三、四十公尺之處後，庚○○旋取出三把玩具手槍，除由其持一把外，另外二把玩具手
    槍交給江明憲、蔡淵欽分持，黃俊仁則拿甲○○之手提包準
    備裝強盜之財物，另甲○○、范智喨二人負責在Ａ車及Ｃ車
    上把風並負責接應。庚○○、蔡淵欽、江明憲、黃俊仁四人
    於九十三年一月二十四日凌晨二時三十分許，戴上頭套，進
    入嘉義縣新港鄉南崙村崙仔一九○號後，隨即亮出玩具手槍
    控制場面，並脅迫在場之丁○、乙○○、戊○○、己○○、
    辛○○、丙○○等二十餘人不准動，交出錢財，而丁○等人
    見庚○○等四人幪面且持槍，雖不知是否為真槍，然於慌亂
    中已心生畏懼而不敢抵抗，乃依其等之指示交出身上之財物
    ，或任由其等將身上之財物取走，黃俊仁則將強盜所得之財
    物裝入手提包內，其等總共強盜得手如附表所示之財物，嗣
    經警據報後循線追查，始悉上情。
二、案經嘉義縣警察局民雄分局報告臺灣嘉義地方法院檢察署檢
    察官偵查起訴。
    理  由
壹、程序部分：
    按被告以外之人於審判外之言詞或書面陳述，除法律有規定
    者外，不得作為證據。又被告以外之人於審判外之陳述，經
    當事人於審判程序同意作為證據，法院審酌該言詞陳述或書
    面陳述作成時之情況，認為適當者，亦得為證據。當事人、
    代理人或辯護人於法院調查證據時，知有刑事訴訟法第一百
    五十九條第一項不得為證據之情形，而未於言詞辯論終結前
    聲明異議者，視為有前項之同意，同法第一百五十九條第一
    項及第一百五十九條之五分別定有明文。查被告庚○○在本
    院準備程序中，就證人丁○、乙○○、戊○○、己○○、辛○○、丙○○、廖珮君、林育如及葉瑞芳於警詢或偵查中所
    為陳述之證據能力均表示無意見，有準備程序筆錄一份在卷
    可考，且本院審酌該等陳述做成時並無證明力明顯過低或證
    據係違法取得等情況，認上開警詢及偵訊筆錄均有證據能力
    ，合先敘明。
貳、實體部分：
一、上開事實，有下列證據足資證明：
(一)被告庚○○於本院審理中坦承不諱。
(二)證人即同案被告江明憲、蔡淵欽、黃俊仁、范智喨及甲○○
    於本院審理中所證述之犯罪情節亦互核相符。
(三)同案被告蔡淵欽所使用之0000000000號行動電話
    ，於九十三年一月二十四日凌晨案發時間前後，與同案被告
    江明憲所使用之0000000000號行動電話及同案被
    告甲○○所使用之0000000000號行動電話有密集
    之通話，且其等行動電話所使用之基地臺位置亦均在案發地
    點附近，此有行動電話基本資料二份及通聯紀錄一份在卷可
    按（見嘉警三字警卷第五十至六七頁），足見同案被告江明
    憲、蔡淵欽及甲○○等人，於本件強盜案發生時，均在案發
    地點附近。
(四)證人即被害人丁○、乙○○、戊○○、己○○、辛○○、丙○○分別於警、偵訊中證述被害情節綦詳；證人即晶華汽車
    旅館員工廖珮君、林育如及赤木汽車修配場之負責人葉瑞芳
    於警詢中之證述亦可供參照。此外，並有強盜現場及丟棄頭
    套地點照片共十一張、現場圖一紙在卷可佐。
(五)綜上，足認被告之自白與事實相符，應可採信。本件事證明
    確，被告之強盜犯行，堪以認定，應予依法論科。
二、按行為後法律有變更者，應將行為時之法律與裁判時之法律
    比較適用最有利於行為人之法律；又新舊刑法關於刑之規定
    ，雖同採從輕主義，惟比較時仍應就罪刑有關之共犯、未遂
    犯、連續犯、牽連犯以及累犯加重、自首減輕、暨其他法定
    加減原因、與加減例等一切情形，綜其全部之結果，而為比
    較，再適用有利於行為人之法律處斷，而不得一部割裂分別
    適用不同之新舊法（最高法院二十四年上字第四六三四號、
    二十九年上字第九六四號判例意旨、九十五年第八次刑事庭
    會議決議參照）。被告行為後，刑法業經修正，並於九十五
    年七月一日施行，其中第二十八條共犯之規定，由修正前之
    「二人以上共同實施犯罪之行為者，皆為共犯。」，修正為
    「二人以上共同實行犯罪之行為者，皆為共犯。」，將「實
    施」一語改為「實行」，雖已排除成立陰謀共同正犯及預備
    共同正犯之情形；惟第五十六條連續犯之規定亦同時刪除，
    則被告之犯行，因行為後新法業已刪除連續犯之規定，而按
    所犯數罪併罰之，此刪除雖非犯罪構成要件之變更，但顯已
    影響行為人刑罰之法律效果，自屬法律有變更，應以被告等
    之行為時法律即舊法論以連續犯較有利於被告。綜上各修正
    內容，比較刑法修正前後規定結果，修正後之刑法規定未較
    修正前規定有利於被告，依刑法第二條第一項前段之規定，
    仍應適用修正前刑法關於共犯、連續犯之規定。
三、查被告與其他同案被告等六人至嘉義縣新港鄉南崙村崙仔一
    九○號強盜時，雖攜帶三把玩具手槍，惟均未扣案，本院無
    從判斷該等玩具手槍是否在客觀上足對人之生命、身體構成
    威脅，依罪疑惟輕之法理，爰不認定其等強盜時所攜帶之玩
    具手槍為兇器或槍砲彈藥刀械管制條例所管制之槍枝，先此
    敘明。核被告所為，係犯刑法第三百二十八條第五項之預備
    強盜罪及同法第三百三十條第一項、第三百二十一條第一項
    第四款之結夥強盜既遂罪。被告與同案被告江明憲、蔡淵欽
    、黃俊仁、范智喨、甲○○等六人就上開犯行，有犯意聯絡
    及行為分擔，為必要共同正犯。被告前揭犯行，時間緊接，
    犯罪構成要件相同，顯係基於概括犯意而為之，應依連續犯
    規定論以一罪，並依法加重其刑，且連續犯之各個行為中，
    縱有預備、既遂之分，法律上既綜合各個行為而只論一罪，
    自應從較重之既遂行為論科。爰酌被告此次犯行所造成之損
    害尚非鉅大，且強盜時並未傷害被害人，於本院審理中並坦
    承犯行，惟其因缺錢花用，不思以己力賺取所需，竟枉顧他
    人財產利益，共同以持玩具槍脅迫之方式，強盜他人財物，
    於本件強盜犯行略居於主導者之地位等一切情狀，量處如主
    文所示之刑。
據上論斷，應依刑事訴訟法第二百九十九條第一項前段，刑法第
二條第一項前段、第三百三十條第一項、第三百二十一條第一項
第四款，修正前刑法第二十八條、第五十六條，判決如主文。
本案經檢察官邱美英到庭執行職務。
中    華    民    國  九十五  年    十    月    十七  日
                  刑事第四庭審判長法  官  蔡憲德
                                  法  官  鄧晴馨
                                  法  官  吳育霖
上列正本證明與原本無異。
如不服本判決，應於判決送達後10日內向本院提出上訴狀（應附
繕本）。告訴人或被害人如對於本判決不服者，應具備理由請求
檢察官上訴，其上訴期間之計算係以檢察官收受判決正本之日期
為準。
中    華    民    國  九十五  年    十    月    十七  日
                                  書記官  林金福
附錄論罪法條：
刑法第三百三十條
（加重強盜罪）
犯強盜罪而有第321條第1項各款情形之一者，處7年以上有期徒
刑。
前項之未遂犯罰之。
刑法第三百二十一條
（加重竊盜罪）
犯竊盜罪而有左列情形之一者，處6月以上、5年以下有期徒刑：
一  於夜間侵入住宅或有人居住之建築物、船艦或隱匿其內而犯
之者。
二  毀越門扇、牆垣或其他安全設備而犯之者。
三  攜帶兇器而犯之者。
四  結夥三人以上而犯之者。
五  乘火災、水災或其他災害之際而犯之者。
六  在車站或埠頭而犯之者。
前項之未遂犯罰之。
附表：
┌──┬─────┬──────────────────┐
│編號│  被害人  │      強  盜  所  得  財  物        │
├──┼─────┼──────────────────┤
│一  │丁○      │新臺幣（下同）七千元。              │
├──┼─────┼──────────────────┤
│二  │乙○○    │四千元。                            │
├──┼─────┼──────────────────┤
│三  │戊○○    │(1)一千元。                         │
│    │          │(2)摩托羅拉Ｖ八○八八手機一支。     │
│    │          │(3)外套一件。                       │
├──┼─────┼──────────────────┤
│四  │己○○    │三千元。                            │
├──┼─────┼──────────────────┤
│五  │辛○○ (原│(1)三萬五千元。                     │
│    │名鄭清旺) │(2)美金三百元。                     │
│    │          │(3)信用卡五張，卡號如下：           │
│    │          │   復華銀行00000000000 │
│    │          │     三○三○八                     │
│    │          │   國泰銀行00000000000 │
│    │          │     一七○○九                     │
│    │          │   臺灣企銀00000000000 │
│    │          │     五○一○二                     │
│    │          │   第一商銀00000000000 │
│    │          │     五一六○五                     │
│    │          │   誠泰銀行00000000000 │
│    │          │     九九四○九                     │
│    │          │(4)國民身分證、駕駛執照、提款卡各一 │
│    │          │   張。                             │
├──┼─────┼──────────────────┤
│六  │丙○○    │一萬元。                            │
└──┴─────┴──────────────────┘


司法院資訊處製作；財團法人民間司法改革基金會備份。
